【裁判字號】    99,抗,1076
【裁判日期】    990729
【裁判案由】    假扣押
【裁判全文】
臺灣高等法院民事裁定                  99年度抗字第1076號
抗  告  人  甲○○
上列抗告人因與相對人晁藝室內裝修有限公司間聲請假扣押事件
，對於中華民國99年6月15日臺灣臺北地方法院99年度裁全字第1
701號所為裁定提起抗告，本院裁定如下：
    主  文
原裁定廢棄。
抗告人以新臺幣壹拾柒萬元為相對人供擔保後，得對相對人之財
產在新臺幣伍拾萬元之範圍內為假扣押。
相對人如為抗告人供擔保金新臺幣伍拾萬元時，得免為或撤銷假
扣押。
聲請及抗告費用由相對人負擔。
    理  由
一、本件聲請及抗告意旨略以：相對人於民國（下同）98年7月
    30日簽發面額新台幣（下同）50萬元支票乙紙（下稱系爭支
    票）予伊以支付工程款，經伊提示竟遭退票，而相對人意圖
    隱匿財產，日後恐有難以執行之虞，伊並願供擔保以補釋明
    之不足，爰聲請就相對人之財產於50萬元範圍內為假扣押；
    惟伊已釋明假扣押主張之請求與原因，而原法院不查，逕以
    伊未釋明而裁定駁回伊假扣押之聲請，於法自有違誤，求予
    將原裁定廢棄等語。
二、按債權人就金錢請求或得易為金錢請求之請求，欲保全強制
    執行得聲請假扣押；且假扣押非有日後不能強制執行或甚難
    執行之虞者，不得為之；民事訴訟法第522條第1項、第523
    條第1項分別定有明文。又債權人聲請假扣押，就假扣押之
    原因，絲毫未提出能即時調查之證據以釋明者，固應駁回其
    聲請，惟假扣押之原因如經釋明而有不足，法院仍得命供擔
    保以補其釋明之不足，准為假扣押，此觀同法第526條第1項
    、第2項規定自明（最高法院95年度台抗字第386號裁定意旨
    參照）。經查：
    (一)、本件抗告人主張相對人簽發系爭支票以支付其工程款乙
        情，業據提出支票為證（見原法院卷第2頁），足徵抗
        告人業已釋明其假扣押之請求。
    (二)、又抗告人主張相對人意圖隱匿財產，日後恐有不能強制
        執行或甚難執行之虞乙節，業據提出系爭支票之退票理
        由單為證（見本院卷第6頁）；且參酌前開退票理由單
        所載，系爭支票係因存戶之存款不足並列為拒絕往來戶
        而遭退票，足見抗告人主張對於相對人之前開債權，日
        後恐有不能執行或甚難執行之虞。是以，相對人既已因
        存款不足而遭列為拒絕往來戶，則抗告人執此主張相對
        人日後恐有不能強制執行或甚難強制執行之虞，要已釋
        明本件假扣押之原因。
    (三)、再證明與釋明在構成法院之心證上程度未盡相同，所謂
        證明者，係指當事人提出之證據方法，足使法院產生堅
        強之心證，可以完全確信其主張為真實而言；與釋明云
        者，為當事人提出之證據未能使法院達於確信之程度，
        僅在使法院得薄弱之心證，信其事實上之主張大概為如
        此者有間，二者非性質上之區別，乃分量上之不同（最
        高法院95年度台抗字第386號裁定意旨參照）。承前所
        述，抗告人既已釋明相對人日後恐有不能強制執行或甚
        難執行之虞，並陳明願供擔保以補釋明之不足，自已符
        合上揭假扣押之要件甚明。
    (四)、從而，原法院未予查明，逕以抗告人未釋明其主張之請
        求及假扣押原因，而裁定駁回其假扣押之聲請，於法自
        有未洽。抗告意旨執此指摘原裁定不當，聲明廢棄，為
        有理由，爰由本院將原裁定廢棄，更為裁定如主文第2
        項所示；併依民事訴訟法第527條規定，命相對人得供
        擔保後免為或撤銷假扣押之諭知，如主文第3項所示。
三、據上論結，本件抗告為有理由，裁定如主文。
中    華    民    國    99    年    7     月    29    日
                    民事第十三庭
                        審判長法  官  蕭艿菁
                              法  官  陳姿岑
                              法  官  楊絮雲
正本係照原本作成。
不得再抗告。
中    華    民    國    99    年    7     月    29    日
                              書記官  王秀雲

司法院資訊處製作；財團法人民間司法改革基金會備份。
